【裁判字號】    97,易,602
【裁判日期】    970421
【裁判案由】    詐欺
【裁判全文】
臺灣臺北地方法院刑事判決               97年度易字第602號
公  訴  人  臺灣臺北地方法院檢察署檢察官
被      告  乙○○
                    （另案在臺灣臺北看守所羈押中）
上列被告因詐欺案件，經檢察官聲請以簡易判決處刑（九十六年
度偵字第二四七六七號），本院認不宜以簡易判決處刑（九十七
年度簡字第六九號）而改依通常程序進行，被告於本院準備程序
中就被訴事實為有罪之陳述，經告知簡式審判程序之旨，並聽取
公訴人及被告之意見後，本院合議庭認為適宜由受命法官獨任進
行簡式審判程序而裁定改由受命法官獨任進行簡式審判程序審理
，判決如下：
    主      文
乙○○幫助共同意圖為自己不法之所有，以詐術使人將本人之物
交付，累犯，處拘役伍拾玖日，如易科罰金，以新臺幣壹仟元折
算壹日。
    事實及理由
一、本案犯罪事實除：乙○○有違反麻醉藥品管理條例、肅清煙
    毒條例、毀棄損壞案件等前科，於民國九十三年間，因犯竊
    盜罪，經臺灣南投地方法院以九十三年度易字第四四五號判
    決判處有期徒刑十月，嗣經臺灣高等法院臺中分院以九十四
    年度上易字第一三五號判決上訴駁回確定，於九十六年七月
    四日縮刑期滿，同年月五日因縮短刑期執行完畢出監。於九
    十六年間，因犯竊盜、收受贓物、搶奪等罪，經臺灣板橋地
    方法院以九十六年度訴字第三七一○號判決定應執行刑有期
    徒刑三年十月，嗣經臺灣高等法院以九十六年度上訴字第五
    三七七號判決撤銷改判並定應執行刑有期徒刑三年六月在案
    （尚未確定）。乙○○依其已成年之社會經驗及智識程度，
    明知任何人均可自行申請行動電話門號使用，並無特別之窒
    礙，並可預見將自己申請之行動電話門號交付或提供他人使
    用，可能因此供不法詐騙集團以該行動電話門號用以蒐購人
    頭帳戶詐騙他人之用，並能預見可能因而幫助他人從事詐欺
    取財之財產犯罪，竟不違背其本意，將其所申請之行動電話
    門號借予年籍不詳之成年男子張文正，張文正取得上開門號
    後即與渠所屬詐騙集團成員以該門號蒐購人頭帳戶。另姓名
    年籍不詳之陳姓成年詐騙集團成員於取得甲○○帳戶之存摺
    、印章、金融卡及密碼後，即與渠所屬集團成員，共同基於
    意圖為自己不法所有之詐欺取財犯意聯絡而為詐欺取財行為
    ，丁○○於九十六年九月二十三日十六時五十二分許，在臺
    南市○區○○路五十九號東和郵局自動櫃員機處，依照詐騙
    集團成年成員之指示轉帳；丙○○於同年月日十八時六分許
    、十八時四十二分許，在臺北市○○區○○街八號南陽郵局
    自動櫃員機處，依照詐騙集團成年成員之指示，接續轉帳新
    臺幣（下同）一萬八千八百九十二元、一萬零五百二十九元
    （合計共二萬九千四百二十一元）至甲○○帳戶中，案經臺
    北市政府警察局萬華分局報請臺灣臺北地方法院檢察署檢察
    官偵查聲請以簡易判決處刑，本院認不宜以簡易判決處刑而
    改依通常程序進行後，因乙○○於本院準備程序中就被訴事
    實為有罪之陳述，本院合議庭認為適宜由受命法官獨任進行
    簡式審判程序而裁定改由受命法官獨任進行簡式審判程序審
    理，應予補充更正。證據並補載被告乙○○於本院準備程序
    中之自白（見本院九十七年四月七日準備程序筆錄）、共同
    被告甲○○於警詢中之陳述外，其餘犯罪事實及證據均引用
    如附件所示之聲請簡易判決處刑書之記載（被告甲○○另經
    本院於九十七年三月十九日以九十七年度簡字第八六七號簡
    易判決判處拘役五十日在案）。
二、刑法上之幫助犯，係指以幫助之意思，對於正犯資以助力，
    而未參與實施犯罪之行為者而言（最高法院四十九年臺上字
    第七十七號判例意旨參照）。查被告係基於幫助之意思，將
    其所申請之上開行動電話門號交予年籍不詳之成年男子張文
    正，以供張文正及渠所屬之詐騙集團以該電話蒐購人頭帳戶
    ，進而對被害人實施詐欺取財行為，而為詐欺取財罪構成要
    件以外之行為，核其所為，係犯刑法第三十條第一項前段、
    第三百三十九條第一項之幫助詐欺取財罪。再被告既僅提供
    一行動電話門號予張文正一次，應認被告僅有一幫助行為，
    縱日後該詐騙集團運用時間與狀態有別而有應以數罪論斷之
    詐欺取財之犯行，仍無從認為被告所為係數罪，即不得分別
    論以幫助詐欺取財而以數罪名論斷之，僅得論以一罪。被告
    所幫助之成年詐欺集團成員間，有犯意聯絡及行為分擔，均
    為共同正犯。又被告為幫助犯，其提供行動電話門號予實施
    詐騙者，對被害人財產損害之造成，較諸具犯罪支配力之正
    犯有明顯之差異，是其上開所為，應依刑法第三十條第二項
    規定，按正犯之刑減輕之。再被告於九十三年間，因犯竊盜
    罪，經臺灣南投地方法院以九十三年度易字第四四五號判決
    判處有期徒刑十月，嗣經臺灣高等法院臺中分院以九十四年
    度上易字第一三五號判決上訴駁回確定，於九十六年七月四
    日縮刑期滿，同年月五日因縮短刑期執行完畢出監，有臺灣
    高等法院被告前案紀錄表在卷可按，是被告受前開徒刑執行
    完畢後，五年以內故意再犯本案有期徒刑以上之罪，為累犯
    ，應依刑法第四十七條第一項之規定，加重其刑，並依法先
    加後減。爰審酌被告之前科素行，其提供行動電話門號供詐
    騙集團使用而為本案之幫助詐欺取財犯行，及其犯罪動機、
    目的、手段、生活狀況、智識程度暨其犯罪後於本院初次準
    備程序中雖否認犯行，惟最終終能坦承犯行等一切情狀，量
    處如主文所示之刑，並諭知易科罰金之折算標準。
三、另本案為適用簡式審判程序之案件，依刑事訴訟法第三百十
    條之二之規定，此有罪判決書之製作，準用刑事訴訟法第四
    百五十四條之規定，附此敘明。
據上論斷，應依刑事訴訟法第二百七十三條之一第一項、第二百
九十九條第一項前段、第三百十條之二、第四百五十四條第二項
，刑法第三十條第一項前段、第二項、第二十八條、第三百三十
九條第一項、第四十七條第一項、第四十一條第一項前段，刑法
施行法第一條之一第一項、第二項前段，判決如主文。
本案經檢察官楊碧瑛到庭執行職務
中    華    民    國    97    年    4     月    21    日
                  刑事第七庭  法  官  黃紹紘
如不服本判決，得於判決送達後十日內，向本院提出上訴狀（應
抄附繕本）。告訴人或被害人如對於本判決不服者，應具備理由
請求檢察官上訴，其上訴期間之計算係以檢察官收受判決正本之
日期為準。
以上正本證明與原本無異。
                              書記官  陳靜君
中    華    民    國    97    年    4     月    22    日
附錄本案論罪科刑所犯法條全文
刑法第三百三十九條
意圖為自己或第三人不法之所有，以詐術使人將本人或第三人之
物交付者，處五年以下有期徒刑、拘役或科或併科一千元以下罰
金。
以前項方法得財產上不法之利益或使第三人得之者，亦同。
前二項之未遂犯罰之。
附件：
臺灣臺北地方法院檢察署檢察官聲請簡易判決處刑書
                                     96年度偵字第24767號
    被      告  甲○○  男  39歲（民國○○年○○月○○日生）
                        身分證統一編號：Ｚ000000000號
                        住臺北市○○區○○里○○鄰○○街63
                        巷1號3樓(另案在臺灣臺北監獄執行
                        中)
                乙○○  男  39歲（民國○○年○月○○日生）
                        身分證統一編號：Ｚ000000000號
                        住臺北縣新店市○○路20巷2號(另案
                        在押)
上列被告等因詐欺案件，業經偵查終結，認為宜聲請以簡易判決
處刑，茲將犯罪事實及證據並所犯法條分敘如下：
        犯  罪  事  實
一、甲○○於民國93年間因妨害自由、槍砲彈藥刀械管制條例案
    件，經法院各判處有期徒刑四月及十月確定，並定應執行刑
    有期徒刑一年，94年9月11日執行完畢；乙○○於94年間因
    竊盜案件，經法院判處有期徒刑十月確定，96年7月4日縮短
    刑期執行完畢，均不知悔改。甲○○與乙○○分預見將金融
    帳戶與行動電話交付不明人士使用，將幫助他人詐欺取財之
    用，竟仍不違彼等本意，而各基於幫助詐欺之間接故意，乙○○於96年8月間，在不詳地點，將其向遠傳電信股份有限
    公司申辦之門號：0000-000-000號行動電話，交付姓名、年
    籍不詳之成年人；甲○○於同年9月17日，在臺北縣三重市
    ○○路○段某咖啡廳內，依上揭行動電話與名字、年籍不詳
    之陳姓成年人聯絡並貸得新臺幣(下同)七千元後，將其向臺
    北市○○區○○街134號臺灣新光商業銀行銀行股份有限公
    司(下稱新光商銀)營業部申辦之戶名：甲○○、帳號：0000
    000000000號帳戶之存摺、印章、金融卡及密碼，借給該陳
    姓成年人，而均容任該帳戶供他人用以詐騙他人財物。嗣該
    不詳之成年人所屬詐欺集團成員基於意圖為自己不法所有之
    犯意聯絡，以上揭行動電話收集「俗稱人頭帳戶」，復於96
    年9月23日下午4時30分許及同日下午6時，各以電話向臺南
    市之丁○○與臺北市中正區之丙○○佯稱：黃男或張男因網
    路購物匯款而誤設定為約定轉帳之帳戶，若不前往ATM操作
    按鍵作解除動作，將持續扣款云云，致丁○○與丙○○陷於
    錯誤，各在臺灣郵政股份有限公司(下稱臺灣郵政公司)位於
    臺南市之東和郵局及位於臺北市中正區南陽郵局所屬自動櫃
    員機，依指示操作按鍵，分誤將一萬一千七百二十三元與二
    萬九千四百二十一元匯入上揭帳戶內，同日即遭人將該金額
    提領一空。迨丁○○與丙○○發覺受騙，報警循線查獲。
二、案經臺北市政府警察局松山分局報告偵辦。
        證  據  並  所  犯  法  條
一、被告甲○○於警詢中坦承申辦上開帳戶，及於第一時、地將
    上揭帳戶之存摺及金融卡借給不詳之成年男子之事實。經查
    ：
    (一)被害人丁○○與丙○○於上開時、地，遭人施用詐術，陷
      於錯誤，而各將一萬一千七百二十三元與二萬九千四百二
      十一元匯入被告之上開新光商銀營業部，同日並遭人提領
      一空之事實，業經被害人丁○○、丙○○陳稱明確，並有
      臺南市警察局第一分局莊敬派出所受理各類案件紀錄表影
      本、受理詐騙帳戶通報警示簡便格式影本及受理刑事報案
      三聯單影本各1張、內政部反詐騙案件紀錄表影本1份、郵
      局交易明細影本3張、臺北市政府警察局萬華分局桂林派
      出所陳報單影本、受理各類案件紀錄表影本及受理刑事案
      件報案三聯單影本各1張、臺北市政府警察局萬華分局桂
      林派出所受理詐騙帳戶通報警示簡便格式表影本1份、內
      政部反詐騙案件紀錄表影本1張、新光商銀營業部96年10
      月2日新光銀行營業字第960085號函影本暨開戶人基本資
      料影本、交易往來明細影本共1份、門號：0000-000-000
      號通聯調閱查詢單暨使用人基本資料共1份在卷可憑。
    (二)詐欺集團以他人帳戶供作被害人款項出入之用，及以他人
      之行動電話收集「俗稱人頭帳戶」，理應先取得該帳戶與
      電話之所有人或使用人之同意，並取得該帳戶之存摺、印
      章、金融卡及密碼，以及該電話之SIM卡，否則該帳戶與
      電話之所有人或使用人不同意時必定辦理掛失與斷話手續
      ，被害人匯入之款項亦將遭凍結無法提領，更無法以該電
      話收集「人頭帳戶」，而該帳戶所有人也可能以未提供之
      存摺、印章及存簿密碼，或金融卡及金融卡密碼提領該款
      項，或者於辦理補發存摺、金融卡、變更印鑑、密碼後，
      將此款項提領一空，此將使「是否順利提領」處於不確定
      之狀態。況實務上之「人頭帳戶」與「人頭電話」，一般
      僅需花費數千元不等即可購得，而詐欺集團詐取之總款項
      ，通常高於此金額，甚至達百萬元以上，則該集團成員於
      衡量彼等之風險及報酬後，應無甘冒使用自己之帳戶與電
      話而自曝罪嫌之理。從而被告二人若參與本件詐欺取財罪
      之構成要件行為(如撥打電話施用詐術、負責提款等)時，
      斷無各自使用帳戶與電話之理。另被告二人之上揭帳戶與
      電話已為本件詐欺取財集團用作犯罪之工具，則被告二人
      應無自曝罪嫌而各自使用帳戶與電話參與該詐欺取財之構
      成要件行為，故被告二人應未參與該詐欺取財之行為，而
      係各將該帳戶之存摺、印章、金融卡及密碼，與該電話之
      SIM卡，交付該詐欺集團所屬之不詳成年人，益證被告甲○○供述：伊將上揭帳戶之存摺等物，借給該不詳之成年
      人一情，應可採信。
    (三)金融帳戶攸關個人權益，專屬性甚高，一般人若無特殊情
      況，均可申辦使用，而行動電話通常也是一般人皆可申辦
      使用，倘無正當理由，實無借用他人之金融帳戶或電話使
      用之理，從而一般人若將自己之金融帳戶或電話供他人使
      用時，理應深入了解該用途。近年來，政府機構及新聞傳
      播事業，經常宣導與報導，犯罪集團使用人頭帳戶與電話
      ，作為詐欺取財之工具，則一般人應知道此事，被告二人
      當時分係一年滿三十九歲與三十八籍之成年男子，各有高
      中與高職畢業之學歷(詳如被告甲○○警詢筆錄所示之年
      籍資料，及被告乙○○個人基本資料查詢結果)，也應知
      此事。從而倘將自己金融帳戶或行動電話交不明人士使用
      時，該借用人應可預見此舉將幫助他人詐欺取財之用，而
      具幫助詐欺之間接故意。被告二人既各將上開帳戶之存摺
      、提款卡及密碼，以及電話之SIM卡，交不明人士使用(詳
      如上述)，彼等應具幫助詐欺之間接故意。
    (四)綜上，被告乙○○雖未經傳喚，彼等罪嫌應堪認定。
二、核被告二人所為，係犯刑法第339條第1項之詐欺取財罪嫌。
    彼等基於幫助詐欺之間接故意，而為本件罪嫌，請依刑法第
    30條之規定，各以幫助犯論處。至報告意旨認被告尚涉刑法
    第339條第1項之詐欺取財罪嫌及第339條之2第1項之準詐欺
    罪嫌。又彼等曾受有期徒刑之刑執行完畢，五年內故意再犯
    本件有期徒刑以上之罪，為累犯，請依刑法第47條第1項之
    規定，加重其刑。然本件除被害人等之陳稱及上開郵局交易
    明細影本等資料外，並無證據足認被告二人與上述犯罪集團
    成員間有犯意聯絡及行為分擔之共同正犯關係，而被告二人
    各提供帳戶之存摺等物，及行動電話SIM卡之行為，係詐欺
    取財罪之構成要件以外行為，故尚難以刑法詐欺取財罪相繩
    。惟此若成立犯罪，因與上開聲請簡易判決處刑部分，屬同
    一事實關係，爰不另為不起訴處分，併此敘明。按刑法以不
    正方法由自動付款設備取得他人之物罪，其中不正方法之實
    施對象應指「自動付款設備」，而非指被害人，蓋若該不正
    方法之實施對象包括被害人，逕引刑法詐欺罪條文論處即可
    ，何須論以刑法準詐欺罪？本件被害人等係因遭人施用詐術
    而存入款項，並非遭人以不正方法，由自動付款設備取得該
    款項，且被告二人係將上揭帳戶之存摺等物品及行動電話之
    SIM卡交不明人士使用，詳如上述，則被告二人所為，核與
    刑法以不正方法，由自動付款設備取得他人之物罪有別，故
    報告意旨所引法條，容有誤會。
三、依刑事訴訟法第451條第1項聲以簡易判決處刑。
        此  致
臺灣臺北地方法院
中    華    民    國    96    年    12    月    14    日
                              檢  察  官  柯 木 聯
本件正本證明與原本無異
中    華    民    國    96    年    12    月    27    日
                              書  記  官  張 智 凱
附錄本案所犯法條全文：
刑法第30條第1項
幫助他人實行犯罪行為者，為幫助犯。雖他人不知幫助之情者，
亦同。
刑法第339條第1項
意圖為自己或第三人不法之所有，以詐術使人將本人或第三人之
物交付者，處5年以下有期徒刑、拘役或科或併科1千元以下罰金
。
本件係依刑事訴訟法簡易程序辦理，法院簡易庭得不傳喚被告、
輔佐人、告訴人、告發人等出庭即以簡易判決處刑；被告、被害
人、告訴人等對告訴乃論案件如已達成民事和解而要撤回告訴或
對非告訴乃論案件認有受傳喚到庭陳述意見之必要時，請即另以
書狀向簡易法庭陳述或請求傳訊。


司法院資訊處製作；財團法人民間司法改革基金會備份。
